臺灣臺東地方法院民事裁定
111年度家聲字第56號
聲  請  人  林光輝  
非訟代理人  蔡勝雄律師
相  對  人  林士淵  
            林姿伶  
上二人共同
非訟代理人  蔡菘萍律師
上列當事人間聲請給付扶養費事件，本院裁定如下：
    主  文
聲請駁回。
程序費用由聲請人負擔。
    理  由
一、聲請意旨略以：聲請人為相對人林士淵、林姿伶之父，於民
    國107年時，聲請人因車禍受傷致蜂窩性組織炎而截肢，又
    其名下無任何財產及收入，屬於不能以自己財力維持生活者
    ，而相對人二人均已成年，以110年臺灣省最低生活費每月
    新臺幣（下同）13,288元作為給付扶養費之標準計算，林士
    淵、林姿伶應自110年6月1日起至聲請人死亡之日止，按月
    於每月10日前各給付聲請人6,644元，爰依民法第1114條之
    規定提起本件聲請。並聲明：㈠相對人應自110年6月1日起至
    聲請人死亡之日止，按月於每月10日前各給付聲請人6,644
    元；如遲誤一期履行者，其後六期視為亦已到期。㈡聲請程
    序費用由相對人負擔。
二、相對人則以：聲請人於相對人年幼時即有賭博惡習，相對人
    生活及扶養費用均係母親邱秋梅負擔，聲請人未曾給付，且
    聲請人亦離家多年，從此音訊全無，再未聯繫或給付任何費
    用。綜上，聲請人未善盡對相對人之扶養義務，聲請人所為
    顯已構成對負扶養義務者無正當理由未盡扶養義務，且情節
    重大，爰依民法第1118條之1規定，請求免除相對人對聲請
    人之扶養義務等語置辯，並聲明：㈠聲請人之聲請駁回。㈡聲
    請程序費用由聲請人負擔。
三、按下列親屬，互負扶養之義務：㈠直系血親相互間，民法第1
    114條第1款定有明文；次按受扶養權利者，以不能維持生活
    而無謀生能力者為限。前項無謀生能力之限制，於直系血親
    尊親屬不適用之，同法第1117條亦有明文規定。而所謂「不
    能維持生活」，係指不能以自己財產及勞力所得以維持自己
    之生活而言。再按受扶養權利者有下列情形之一，由負扶養
    義務者負擔扶養義務顯失公平，負扶養義務者得請求法院減
    輕其扶養義務：㈡對負扶養義務者無正當理由未盡扶養義務
    。受扶養權利者對負扶養義務者有前項各款行為之一，且情
    節重大者，法院得免除其扶養義務。則為民法第1118條之1
    第1項第2款、第2項所明定。
四、經查：
（一）聲請人主張其因車禍致截肢，並無謀生能力，名下亦無有
      價值財產，已不能維持生活，而相對人為其子女等情，業
      據提出中華民國身心障礙證明、財產清單、戶籍謄本等件
      為證（見本院卷第5至15頁），堪以認定。又聲請人於108
      年度所得為100,000元，而109至110年均為0元，名下又無
      任何財產，此有聲請人稅務電子閘門財產所得調件明細表
      存卷可參（見本院卷第29至34頁）；觀諸聲請人最近三年
      內所得僅有100,000元，名下又無任何財產，足認聲請人
      已不能維持生活，有受扶養之必要。
（二）聲請人為相對人之父，無謀生能力，亦無有價財產維持自
      己之生活，業如上述。而相對人依法固有扶養照護聲請人
      之義務，然相對人辯稱聲請人於其年幼之時至成年止，未
      對相對人盡扶養義務，相對人均為其母照顧長大，兩造長
      年未聯繫等情，為聲請人所不爭執（見本院卷第110頁）
      ，自堪信屬實。
五、綜上，聲請人無正當理由對相對人未盡扶養義務，且情節重
    大，倘由相對人負擔對於聲請人之扶養義務，衡諸一般社會
    生活經驗，顯失公平。準此，相對人依民法第1118條之1規
    定，請求免除對聲請人之扶養義務，於法有據；聲請人請求
    相對人應自110年6月1日起至聲請人死亡之日止，按月於每
    月10日前各給付聲請人6,644元；如遲誤一期履行者，其後
    六期視為亦已到期，為無理由，應予駁回。
六、依家事事件法第97條，非訟事件法第21條第2項，民事訴訟
    法第95條、第78條，裁定如主文。
中　　華　　民　　國　　111 　年　　12　　月　　2 　　日
                    家事法庭  法  官  朱家寬
以上正本係照原本作成。
如不服本裁定應於送達後10日內向本院提出抗告狀，並繳納抗告
費新臺幣1,000元。　　　　　　　　　
中　　華　　民　　國　　111 　年　　12　　月　　5 　　日
                              書記官  陳憶萱